【裁判字號】    97,上易,2078
【裁判日期】    980123
【裁判案由】    妨害婚姻
【裁判全文】
臺灣高等法院刑事判決                97年度上易字第2078號
上  訴  人
即  被  告  丙○○
選任辯護人  潘銘祥律師
上列上訴人即被告因妨害婚姻案件，不服臺灣板橋地方法院96年
度易字第2876號，中華民國97年5 月30日第一審判決（起訴案號
：臺灣板橋地方法院檢察署96年度偵字第10972 號），提起上訴
，本院判決如下：
    主  文
上訴駁回。
    事實及理由
一、本案經本院審理結果，認第一審以上訴人即被告丙○○（簡
    稱被告）犯刑法第239 條後段之相姦罪，判處有期徒刑4 月
    ，減為有期徒刑2 月，並諭知易科罰金折算之標準為銀元30
    0 元即新臺幣900 元折算1 日，認事用法及量刑均無不當，
    應予維持，並引用第一審判決書記載之事實、證據及理由（
    如附件）。
二、被告上訴意旨略以：告訴人乙○○（簡稱告訴人）並未於民
    國（下同）95年10月6 日其配偶楊慶順遭槍擊死亡前，對楊
    慶順提出告訴，告訴人與楊慶順因感情不睦，早於85年5 月
    10日簽訂分居協議書；告訴人於92年間知悉楊慶順與被告通
    姦，為此吵架，而前往加拿大，惟並未對楊慶順提出通姦告
    訴，嗣於95年5 月25日楊慶順對告訴人訴請離婚，告訴人依
    然未對楊慶順提出通姦告訴，足證告訴人對於楊慶順生前之
    通姦犯行早已知情，且有縱容或宥恕之明示或默示之外部表
    示行為，自不得再提出告訴；告訴人對於楊慶順與被告通姦
    之事實，早已知情，且有縱容或宥恕，此可由告訴人接受
    TVBS電視台訪問之表示內容，證明告訴人於楊慶順死亡前3
    年即已知悉被告與楊慶順之通姦事實；另證人鄭仁治於97
    年3 月13日原審訊問時，證人林有文於原審同年5 月9 日訊
    問時，均證稱被告與楊慶順在一起為眾所周知之事實，楊慶
    順對外皆稱被告為其夫人等語，且告訴人於被告與楊慶順同
    居期間，曾多次進出國境，應知被告與楊慶順同居之事實，
    告訴人於本件之告訴，不僅已經進告訴期間，亦不合法等語
    ，指摘原審判決不當，請求撤銷改判並諭知不公理之判決，
    並提出楊慶順生前寄予被告之書信為證，請求傳喚證人甲○
    ○，並請求勘驗TVBS電視台訪問告訴人之新聞錄影帶，就被
    告與告訴人進行測謊。經查：（一）原審認定對於被告與楊
    慶順通姦生子之事實，業於判決詳予說其認定之依據及理由
    。至於告訴人是否已逾告訴期間？告訴人是否曾經對於本件
    通姦行為表示縱容或宥恕？均於判決理由中詳予說明。原審
    並曾勘驗TVBS電視台訪問告訴人之新聞錄影帶，製有勘驗筆
    錄一份在卷可按，並引用證人陳仁治、林有文於原審之證詞
    ，進而認定本件告訴並未逾期，告訴人亦未曾表示縱容或宥
    恕。經核原審之認事用法以及採證，均稱允當；（二）告訴
    人經本院多次傳喚均未到庭，本院無法強制其進行測謊，被
    告上訴請求測試，自無從准許；（三）被告聲請就卷附95年
    10月7 日、8 日、9 日TVBS電視台訪問告訴人之新聞錄影帶
    當庭勘驗，經本院行勘驗之結果，告訴人於接受媒體訪問時
    ，並無對被告及楊慶順表示縱容、宥恕之意思，此有本院97
    年9 月25日準備程序筆錄在卷可按，被告上訴擬藉此為有利
    於被告之認定，並不足採；（四）證人甲○○於本院審理時
    結證稱：「（問：你認識楊慶順、丙○○、乙○○嗎？）認
    識」、「（問：你知道楊慶順與丙○○是什麼關係？）我不
    知道」、「（問：你知道楊慶順與丙○○有無同居之事實？
    ）我不瞭解」、「（問：你知道乙○○認識丙○○嗎？）我
    不清楚」、「（問：你怎麼認識他們三個人？）楊慶順住院
    時我去看他，有看到丙○○在醫院」、「（問：當時楊慶順
    如何介紹丙○○小姐？）他沒有介紹」、「（問：你知道丙
    ○○跟楊慶順有無同居？）不知道」等語（參本院97年12月
    31日審判程序筆錄第2頁 、第3 頁），依上開證人之證述，
    亦無法證明告訴人對楊慶順與被告間之通、相姦事實早已知
    情，並有縱容或宥恕之事實；（五）被告所提楊慶順於93年
    8 月19日及同年10月21 日 寄與被告之2 封書信內容記載：
    「吾先轉達訊息為重，吾姊會客時，吾那外甥告訴吾，妳的
    什麼號碼啦，還有妳的住處啦，及妳的一切行蹤，我的家人
    都知道‧‧‧請妳務必小心注意」、「下星期阿萍（即楊慶
    順媳婦丁○○）會來，吾會交代她開票給妳，記得與她連絡
    」等情，核其內容，仍無法證明告訴人對楊慶順與被告間之
    通、相姦事實早已知情，並有縱容或宥恕之表示。綜上所述
    ，被告上訴意旨，要係就原審依職權為證據取捨及心證形成
    之事項，反覆爭執，均無可採，復未就其主張另提出進一步
    之證據以實其說，本件上訴為無理由，應予駁回。
三、據上論結，應依刑事訴訟法第373 條、第368 條，判決如主
    文。
本案經檢察官王金聰到庭執行職務。
中    華    民    國    98    年    1     月    23    日
                  刑事第二十庭審判長法  官  楊貴雄
                                    法  官  林銓正
                                    法  官  鄧振球
以上正本證明與原本無異。
不得上訴。
                                    書記官  劉有志
中    華    民    國    98    年    2     月    2     日
附錄本案論罪科刑法條全文
中華民國刑法第239 條
（通姦罪）
有配偶而與人通姦者，處1 年以下有期徒刑。其相姦者亦同。


司法院資訊處製作；財團法人民間司法改革基金會備份。
